臺灣臺北地方法院刑事判決　　　　　 100年度交簡上字第96號
公　訴　人　臺灣臺北地方法院檢察署檢察官
上　訴　人
即　被　告　李仁吉
上列上訴人即被告因公共危險案件，不服本院中華民國100年4月
18日所為100年度北交簡字第207號第一審簡易判決（聲請簡易判
決處刑案號：100年度偵字第12710號），提起上訴，本院管轄第
二審之合議庭判決如下︰
    主  文
上訴駁回。
    事  實
一、李仁吉前於民國96年12月間因公共危險案件，經臺灣新竹地
    方法院檢察署以96年度速偵字第2434號案件為緩起訴處分確
    定，緩起訴期間自97年1月9日起至98年1月8日止，期滿未經
    撤銷。詎仍不知悔改，復於99年12月7日下午9時許，在臺北
    市○○區○○街某小吃店飲用高粱酒，結束後已不能安全駕
    駛，竟仍駕駛動力交通工具即車號AG3-092 號重型機車離去
    。嗣於翌（8）日上午1時57分，行經臺北市信義區○○○路
    ○ 段790巷68弄4號前，為警攔檢測得呼氣含酒精濃度測定值
    達0.61MG/L，因悉上情。
二、案經臺北市政府警察局信義分局報告臺灣臺北地方法院檢察
    署檢察官偵查並聲請簡易判決處刑。
    理  由
壹、證據能力方面：
  (一)按被告以外之人於審判外之言詞或書面陳述，除法律有規定
    者外，不得作為證據；又被告以外之人於審判外之陳述，雖
    不符合同法第159條之1至第159條之4之規定，但經當事人於
    審判程序同意作為證據，法院審酌該言詞陳述或書面陳述作
    成時之情況，認為適當者，亦得為證據。當事人、代理人或
    辯護人於法院調查證據時，知有第159條第1項不得為證據之
    情形，而未於言詞辯論終結前聲明異議者，視為有前項之同
    意，刑事訴訟法第159條第1項及第159條之5分別定有明文。
    本案資以認定被告犯罪事實之臺北市政府警察局舉發違反道
    路交通管理事件通知單、生理平衡檢測表及刑法第185條之3
    案件測試觀察紀錄表（見臺灣臺北地方法院檢察署100 年度
    偵字第1271號卷第12頁至第14頁），均為警員就本件個案所
    製作之文書，其性質屬傳聞證據，然當事人於言詞辯論終結
    前對於上開傳聞證據並未提出異議，本院審酌上開證據資料
    製作時之情況，並無違法不當及證明力明顯過低之瑕疵，認
    以之作為證據應屬適當，揆諸上開規定及說明，該等證據資
    料均有證據能力。
  (二)至酒精濃度測定值數據單則係機械之方式測試後自動列印，
    並非依憑人之記憶再加以轉述而得，要非供述證據，無「傳
    聞證據排除法則」之適用，先予敘明。上訴人即被告李仁吉
    雖指摘：本案實施酒測程序者，雖自稱員警然未出示證件及
    著完整服裝，且未詢問其是否已飲酒15分鐘以上，其要求提
    供礦泉水漱口，該員僅給與紙疊之紙杯裝一口礦泉水，其要
    求多提供一些礦泉水，該自稱員警者回稱已漱過口不再提供
    ，即逕行酒測，程序違法，酒測結果無證據能力云云。然：
  1.按警察行使職權時，應著制服或出示證件表明身分，並應告
    知事由；警察未依前項規定行使職權者，人民得拒絕之，警
    察職權行使法第4 條定有明文。是依上揭規定，警察行使職
    權時，本應穿著制服，倘未穿著制服（即一般所稱之便衣警
    察），則應出示證件表明身分，規範目的在使受查者足資辯
    明該行使公權力者確具警察身分，非謂警察行使職權時，一
    概應著制服並出示證件。查被告自承案發當時係在自家樓下
    門口被一位未戴帽、未出示證件，僅著制服自稱是員警者攔
    檢（見本院卷第3 頁），足認本案對被告施以酒測之員警當
    時確有穿著制服，縱未戴帽或未依被告要求出示證件，亦僅
    屬不當，尚難認與上揭規定有違。況被告亦坦稱：員警並未
    對其施以強暴脅迫，其有同意接受酒測等語（見本院卷27頁
    ），益徵該員警所為，尚無違法之處。
  2.實務上警察對飲酒未逾15分鐘者實施酒測前會提供礦泉水漱
    口，其目的在避免口腔中殘留之酒精影響酒測結果之正確性
    ，非謂提供礦泉水以稀釋受測者之呼氣酒精濃度。查被告自
    承其於受測前為警察有無戴帽子之行為爭執二、三十分鐘（
    見本院卷第27頁），顯已超過酒精可能殘留口腔之時間，況
    警察確有提供1 紙杯之礦泉水供被告漱口，亦經被告供承如
    上，縱員警未依被告要求提供更多礦泉水，亦難認有何違法
    或不當之處。
  3.綜上，被告上開指摘，均非適論，洵不足採。此外，復無證
    據證明上開酒精濃度測定值數據單有何偽造、變造或違法取
    得之情事，且與檢察官主張之事實具有關聯性，則該酒精濃
    度測定值數據單亦有證據能力。
貳、實體方面：
一、訊據上訴人即被告固坦承曾於上揭時、地飲酒後，駕駛上開
    重型機車離去，並經警攔檢施以酒精濃度測試，測得其呼氣
    酒精濃度達每公升0.61毫克等情，惟矢口否認有何公共危險
    犯行，辯稱：員警實施酒測之程序違反警察職權行使法及警
    政署所頒布之取締酒後駕車程序，酒精濃度測定值數據單無
    證據能力，其酒測值應該不到每公升0.61毫克，不至於到達
    公共危險之程度等語。經查：
  (一)被告曾於上揭時、地飲酒後，駕駛上開重型機車離去，並經
    警攔檢施以酒精濃度測試，測得其呼氣酒精濃度達每公升0.
    61毫克等情，業據被告供承不諱（見本院卷第18頁反面），
    並有酒精濃度測定值數據單、刑法第185條之3案件測試觀察
    紀錄表、生理平衡檢測表、臺北市政府警察局舉發違反道路
    交通管理事件通知單在卷可稽（見同上偵卷第12頁至第15頁
    ），此情已足認定。
  (二)按刑法第185條之3所謂「不能安全駕駛」，係抽象危險犯，
    不以發生具體危險為必要，參考德國、美國之認定標準，對
    於酒精濃度呼氣已達每公升0.55毫克或血液濃度達百分之0.
    11以上，肇事率為一般正常人之10倍，認為已達「不能安全
    駕駛」之標準，此業經法務部於88年5月18日以88法檢字第0
    01669 號函告週知，應為絕對不能安全駕駛動力交通工具。
    另就醫學文獻所知，酒精對人體造成之影響，於呼氣酒精濃
    度達每公升0.25毫克即會輕度中毒，造成輕度協調功能降低
    ；呼氣酒精濃度達每公升0.50毫克時屬輕到中度中毒症狀，
    出現反應較慢、感覺減低、影響駕駛之狀況；當呼氣酒精濃
    度達每公升0.75毫克時，將造成思考與個性行為改變等症狀
    ；當呼氣酒精濃度達到每公升1.00毫克時，將造成中度中毒
    ，而有步態不穩、噁心嘔吐、精神混惑不清晰等症狀，此復
    經行政院國軍退除役官兵輔導委員會臺北榮民總醫院88年 8
    月5日（88）北總內字第26868號函闡釋綦詳。是上訴人既於
    上開時、地經警測試其呼氣酒精濃度為每公升0.61毫克，依
    上揭說明，其斯時應已達不能安全駕駛動力交通工具之狀態
    。況被告為警攔檢時，臉色潮紅、面帶酒容，問訊過程呆滯
    木僵，經警命其作平衡動作，腳步不穩等情，亦有上開觀察
    紀錄表及檢測表在卷可佐，益徵被告當時確處於不能安全駕
    駛動力交通工具之狀態。
  (三)被告雖辯稱：員警實施酒測之程序違反規定，酒精濃度測定
    值數據單無證據能力，其酒測值應該不到每公升0.61毫克，
    其不至於到達公共危險之程度云云。然本件酒精濃度測定值
    數據單有證據能力，已如前述；而被告認其酒測值應該不到
    每公升0.61毫克，僅係因員警未依被告要求提供更多礦泉水
    供其漱口，惟被告接受酒測時間距其飲酒結束已逾15分鐘，
    顯已超過酒精可能殘留口腔之時間，對酒測結果不生影響，
    亦已如前述，是被告此部分所辯，尚不足採。
  (四)綜上，本件事證明確，被告犯行堪以認定，應予依法論科。
二、核被告所為，係犯刑法第185條之3之服用酒類，不能安全駕
    駛動力交通工具而駕駛罪。原審依刑事訴訟法第449條第1項
    （漏載前段）、第3項、第454條第2 項、刑法第185條之3、
    第41條第1項前段、第42條第3項規定，審酌上述情節，並參
    酌被告犯罪之動機、目的、手段、所造成之危害、其素行、
    生活狀況及智識程度等一切情狀，判處被告有期徒刑2 月，
    併科罰金12萬元，有期徒刑如易科罰金，罰金如易服勞役，
    均以1仟元折算1日，核其認事用法均無違誤，量刑亦稱妥適
    。本件被告上訴猶爭執員警實施酒測程序違反規定，酒精濃
    度測定值數據單無證據能力，難認為有理由，應予駁回。
據上論斷，應依刑事訴訟法第455條之1第1項、第3 項、第368條
，判決如主文。
本案經檢察官張成業到庭執行職務
中    華    民    國   100    年    6     月    30    日
                  刑事第十四庭  審判長  法  官  吳冠霆
                                        法  官  李殷君
                                        法  官  賴武志
以上正本證明與原本無異。
本判決不得上訴。
                                        書記官  劉麗英
中    華    民    國   100    年    6     月    30    日